臺灣花蓮地方法院刑事判決　　　　　　　　　　　　　九十一年度交易字第七五號
　　公　訴　人　臺灣花蓮地方法院檢察署檢察官
　　被　　　告　乙○○
右列被告因過失傷害案件，經檢察官提起公訴（九十一年度偵字第六八一號），本院
判決如左：
    主  文
乙○○因過失傷害人致重傷，處有期徒刑陸月，如易科罰金以佰元折算壹日。
    事  實
一、乙○○於民國九十年九月十四日上午七時許，駕駛車號三九─○○四三八號農用
    搬運車，沿花蓮縣壽豐鄉○○路，由南往北行駛，途經該路三段與該路三十八巷
    交岔路口時，本應注意汽車迴車前，應暫停並顯示左轉燈光或手勢，看清無來往
    車輛，並注意行人通過，始得迴轉，且依當時天候晴朗、日間自然光線、雙向四
    車道、路面乾燥、舖設柏油並無缺陷亦無障礙物、視距良好、行車管制號誌閃光
    黃燈號誌無動作等情形，復又無不能注意之情事，竟疏未注意看清有無來往車輛
    ，即貿然由慢車道逕向左迴轉，適有甲○○騎乘車號ＨＥＶ─一九九號重型機車
    ，自後方直行駛來，亦疏未注意車前狀況，致機車車頭撞擊乙○○所駕駛之上揭
    農用搬運車左側車身，旋人車倒地，甲○○因而受有右眼鞏膜、上眼瞼、臉頰裂
    傷及右膝撕裂傷之傷害，嗣雖旋即接受右眼鞏膜修補手術，仍因眼球破裂萎縮，
    而致右眼視力全無之重傷害。
二、案經被害人甲○○訴由花蓮縣警察局吉安分局報告臺灣花蓮地方法院檢察署檢察
    官偵查起訴。
    理  由
一、訊據被告乙○○固坦認確於前揭時、地迴車肇事致機車騎士甲○○因而受傷等情
    屬實，惟矢口否認有何過失致重傷害之犯行，辯稱：伊要迴車時有看見來車，但
    甲○○當時車速很快，所以由左側撞上，伊無過失可言云云。然查，右開事實業
    據告訴人甲○○於警訊時及偵審中迭次指訴綦詳，質之被告於本院審理時供稱：
    「我是開慢車道，我要轉彎時有看到被害人騎車在機車道，不是在快車道上，所
    以我當時當然可以轉彎。我轉彎前與被害人距離大約五、六十公尺，被害人車子
    騎的很快。我轉彎之後還沒有轉正，被害人的機車就撞上來了。」等語，可徵被
    告於行經上開路段迴車時，有看見告訴人機車由後疾馳駛來，甚為明灼，從而，
    被告未暫停俟無來往車輛即行迴轉，應堪認定。又依警繪現場圖及卷附現場照片
    所示：肇事地點係雙向四車道、直路、設有寬式（五十公分以上）分向交通島、
    接近分向交通島之北上快車道路面遺有血跡及油漬、告訴人機車前輪擋泥板破裂
    、現場並未遺有任何煞車痕等情，復參酌被告於警訊時在警攝農用搬運車照片上
    自行指認車身左側之駕駛座後方位置即為兩車撞擊點，有卷附指認照片一張在卷
    可憑，足認係被告駕駛農用搬運車迴轉不當為肇事原因之一。按「汽車迴車前，
    應暫停並顯示左轉燈光或手勢，看清無來往車輛，並注意行人通過，始得迴轉」
    ，道路交通安全規則第一百零六條第五款定有明文。本件被告於前開時地迴車，
    自應遵守上述交通安全規定，而參之當時天候晴朗、日間自然光線、雙向四車道
    、路面乾燥、舖設柏油並無缺陷亦無障礙物、視距良好等情，此有道路交通事故
    調查報告表及現場照片在卷足憑，顯無不能注意之情事，詎其竟疏於注意遵守迴
    車之規定，為圖一時之便，未暫停看清有無來往車輛，即貿然迴轉，致告訴人因
    而受傷，其有過失至為灼然。另本件車禍，經送臺灣省花東區車輛行車事故鑑定
    委員會鑑定，亦同此認定，有該委員會九十一年五月十三日花鑑字第九一○一七
    七號鑑定意見書一份存卷可按。再者，告訴人甲○○因本次車禍，受有右眼鞏膜
    、上眼瞼、臉頰裂傷及右膝撕裂傷之傷害，其中右眼眼球因破裂，於接受右眼鞏
    膜修補手術後已呈萎縮，現視力全無，嗣並再以手術方式割除右眼眼球內容物，
    植入義眼，有財團法人佛教慈濟綜合醫院診斷證明書二紙及財團法人佛教慈濟綜
    合醫院九十一年五月三十一日（九一）慈醫文字第○○一○一二號函所附病情說
    明書一紙可稽，是其所受傷害顯已達於刑法第十條第四項第一款所定，毀敗一目
    以上機能之重傷害程度至明。告訴人既係因本次車禍受有前述重傷害，則告訴人
    所受之重傷害與被告之過失行為間顯有相當因果關係，被告自應負過失致重傷害
    罪責，其上揭所辯，顯屬事後卸責之詞，不足採信。綜上所陳，本件事證已明，
    被告過失犯行洵堪認定，應予依法論科。另告訴人騎乘機車疏未注意車前狀況，
    致煞避不及而肇事等情，分據被告供證與告訴人坦認明確，雖告訴人就本件車禍
    之發生與有過失，惟仍不因此解免被告過失刑責，併此敘明。
二、核被告乙○○所為，係犯刑法第二百八十四條第一項後段之過失傷害人致重傷罪
    。審酌被告犯後態度，告訴人就本件車禍之發生與有過失及其所受之傷害、被告
    過失情節之輕重、迄未與告訴人和解賠償損害等一切情狀，量處如主文所示之刑
    ，並諭知易科罰金之折算標準。
據上論斷，應依刑事訴訟法第二百九十九條第一項前段，刑法第二百八十四條第一項
後段、第四十一條第一項前段，罰金罰鍰提高標準條例第一條前段、第二條，判決如
主文。
本案經檢察官張立言到庭執行職務。
中　　　華　　　民　　　國　　九十一　　年　　　八　　　月　　 二十 　　日
                                    台灣花蓮地方法院刑事庭
                                        法  官  陳  世  博
右正本證明與原本無異。
如不服本判決，應於判決送達後十日內向本院提出上訴狀( 應附繕本 )，上訴於
臺灣高等法院花蓮分院。
                                        書記官  游  意  婷
中　　　華　　　民　　　國　　九十一　　年　　　  　　　月　　　  　　　日
